---
title: "因子分析から回帰分析"
output:
  html_document:
    df_print: paged
    toc: yes
    toc_depth: 3
    toc_float: yes
    fig_width: 8
    fig_height: 8
---

```{r setup, include=FALSE}
knitr::opts_chunk$set(echo = TRUE)
require(NMF)
require(dplyr)
require(knitr)
require(psych)
require(DT)
require(car)
```

## 概要
1. データ読み込み
2. 前処理として次元圧縮を行う  
3. 50の区市町を何らかの基準でクラスタに分けたい　…クラスタリング  
4. 人気度がどのような要因に基づくのかを分析したい…回帰分析  

## １．データ読み込み
### ファイルを読み込んでデータフレームを作成する
```{r}
DF <- read.table( "TokyoSTAT_P25.csv",
                  sep = ",",
                  header = TRUE,
                  stringsAsFactors = FALSE,
                  fileEncoding="UTF-8")     #文字コードはUTF-8
DT::datatable(DF)
str(DF) #Structure
summary(DF[, -c(1:2)])
```

## ２．因子分析による次元削減
### 並行分析で因子数を検討
- 最適な因子数、主成分分析の主成分数を見つけるため、平行分析を行う
- fa.parallel：平行分析（PA）の実施（視覚的に適切な因子数を判断）
- fm＝因子抽出法（minres最小残差法、pa主因子法、ml最尤法）
- ここでは最尤法を選択
- 1-2列目はIDなので除く
- 3列目は次元圧縮の対象ではないので除く
```{r}
result.prl <- fa.parallel(DF[, -(1:3)], fm="ml")
```

### FA（因子分析）の実行
- fa：因子分析の実行
- fm＝因子抽出法（minres最小残差法、pa主因子法、ml最尤法）
- ここでは最尤法を選択
- nfactors＝因子数（抽出したい軸の数）
- rotate＝回転法（直交回転:varimax等、斜交回転:promax等）
- scores＝因子得点算出法
- 1-2列目はIDなので除く
- 3列目は次元圧縮の対象ではないので除く
```{r}
resultFA <- fa(DF[, -(1:3)],
               nfactors=3,             #因子数を指定
               fm = "ml",              #pa 主因子法, ols 最小二乗法, ml 最尤法
               rotate = "varimax",     #varimax 直交、promax 斜交
               scores = "regression")  #regression 回帰法
```

### FA結果の表示
- digits＝小数点以下表示桁の指定
- sort=TRUEを指定（各項目ごとの因子負荷量がソートされる）
- MRi...：各項目ごとの因子負荷量（各変数がどれだけ因子に寄与しているか）
- h2：共通性--各変数の値の変動が因子でどれだけ説明できるかを表す
- u2＝1-h2：独自性（uniqueness）--取りこぼしの度合（救えなかった情報）

```{r}
print(resultFA, digits=2, sort=TRUE)
```

### FA結果を図で表示
```{r}
fa.diagram(resultFA,
           rsize=0.8, e.size=0.1, #四角と円のサイズ
           marg=c(.5,5,.5,.5),    #余白の設定
           cex=1)
#文字サイズ
```


### 因子負荷量をプロットする
- 因子負荷量（変数ごとの因子への寄与）の値をタテヨコにプロットする。
- どの変数がどの因子に寄与しているかを把握できる。
- 第1因子と第2因子
```{r}
#枠のみを作成する
#   type="n"で点を描かない
# 　因子負荷量は、resultFAの中のloadingsに格納されている
plot(resultFA$loadings[, 1],
     resultFA$loadings[, 2], type="n")
#枠内にテキストを表示する
#   テキストは因子負荷量のリストの行の名前を取得して使う
text(resultFA$loadings[, 1],
     resultFA$loadings[, 2],
     rownames(resultFA$loadings), col="steelblue")
#y=0の直線を引く
#   点(-1, 0)から点(1, 0)まで線を引けばよい
#   lines(X, Y)でXとYのベクトルを指定する（散布図と同じ）
lines(c(-1, 1), c(0, 0), col="grey")
#x=0の直線を引く
#   点(0, -1)から点(0, 1)まで線を引けばよい
lines(c(0, 0), c(-1, 1), col="grey")
```

- 第3因子と第2因子についても同様
```{r}
plot(resultFA$loadings[, 3],
     resultFA$loadings[, 2], type="n")
text(resultFA$loadings[, 3],
     resultFA$loadings[, 2],
     rownames(resultFA$loadings), col="steelblue")
lines(c(-1, 1), c(0, 0), col="grey")
lines(c(0, 0), c(-1, 1), col="grey")
```

### 因子得点を確認

```{r}
#因子得点(ケースごとの得点)はresultFAの中のscoresに格納されている
head(resultFA$scores)

#因子得点をデータフレームに変換
DFfa <- as.data.frame(resultFA$scores)
#行の名前を自治体名に変換
rownames(DFfa) <- DF$市町村

#意味を考えて因子に名前を付ける
names(DFfa) = c("ビジネス度","都会生活度","非高齢化度")
DT::datatable(DFfa)

#因子得点について要約情報を表示
summary(DFfa)
#標準偏差
apply(DFfa, 2, sd)
```


## ３．因子得点をもとにクラスタリング
### kMeans×因子得点でクラスタリング
```{r}
kmFA <- kmeans(DFfa, 4, iter.max=50)

#色ラベルの配列を作るためにクラスタ番号の配列をコピー
color.kmFA <- kmFA$cluster
head(color.kmFA)
#クラスタ番号を色名に変換する
#levels＝factor（カテゴリ変数）のラベルの指定
#クラスタの数に注意
color.kmFA <- as.factor(color.kmFA)
levels(color.kmFA) <- c("blue", "red", "green", "orange")
head(color.kmFA)
#factorの実体は整数型なので文字列に変換（ラベルの値が実体となる）
color.kmFA <- as.character(color.kmFA)
head(color.kmFA)

#因子得点(サンプルごとの点数)の値を色分けしてプロットする
#ラベル(市町村名＝DFfaの行の名前)を rownames(DFfa) で表示
#クラスタの色名color.kmFAで色分けをして表示
plot(DFfa$ビジネス度,
     DFfa$都会生活度, type="n")
text(DFfa$ビジネス度,
     DFfa$都会生活度, rownames(DFfa), col=color.kmFA)
lines(c(-10, 10), c(0, 0), col="grey")
lines(c(0, 0), c(-10, 10), col="grey")
plot(DFfa$非高齢化度,
     DFfa$都会生活度, type="n")
text(DFfa$非高齢化度,
     DFfa$都会生活度, rownames(DFfa), col=color.kmFA)
lines(c(-10, 10), c(0, 0), col="grey")
lines(c(0, 0), c(-10, 10), col="grey")
```

### 比較用：因子分析の有無によるkMeansの変化
```{r}
DF_kmeans <- DF[, -(1:3)] %>% data.frame()
rownames(DF_kmeans) <- DF[,1]

kmFA2 <- kmeans(DF_kmeans, 4, iter.max=50)
require(cluster)
clusplot(DF_kmeans,kmFA2$cluster,color=TRUE,shade = TRUE,labels=2,lines=0,main = "因子分析なし",cex = 1)

kmFA3 <- kmeans(DFfa, 4, iter.max=50)
clusplot(DFfa,kmFA3$cluster,color=TRUE,shade = TRUE,labels=2,lines=0,main = "因子分析あり",cex = 1)

```


### (参考)主成分分析を元にクラスタリング

```{r}
#主成分分析
resultPCA <- prcomp(DF[, -(1:3)], scale=TRUE)

#結果の要約
summary(resultPCA)

#各変数ごとの主成分（固有ベクトル）
#第3主成分まで表示
resultPCA$rotation[, 1:3]

#各ケースごとの主成分得点
#5自治体、第3主成分まで表示
resultPCA$x[1:5, 1:3]

#主成分得点(サンプルごとの点数)の値をタテヨコにプロットする
biplot(resultPCA,cex =1)

#主成分得点をデータフレームに変換
DFpca <- as.data.frame(resultPCA$x)
#行の名前を自治体名に変換
rownames(DFpca) <- DF$市町村

#主成分得点について要約情報を表示
summary(DFpca)[, 1:2]
#標準偏差
apply(DFpca, 2, sd)[1:2]

#主成分得点をもとにクラスタリング
#ここでは第3主成分までを使う
kmPCA <- kmeans(DFpca[, 1:2], 4, iter.max=50)
#色ラベルの配列を作るためにクラスタ番号の配列をコピー
color.kmPCA <- kmPCA$cluster
head(color.kmPCA)

#クラスタ番号を色名に変換する
#levels＝factor（カテゴリ変数）のラベルの指定
color.kmPCA <- as.factor(color.kmPCA)
levels(color.kmPCA) <- c("blue", "red", "green", "orange")
head(color.kmPCA)

#factorの実体は整数型なので文字列に変換（ラベルの値が実体となる）
color.kmPCA <- as.character(color.kmPCA)
head(color.kmPCA)

#主成分得点(サンプルごとの点数)の値を色分けしてプロットする
#ラベル(市町村名＝DFfaの行の名前)を rownames(DFpca) で表示
#クラスタの色名color.kmFAで色分けをして表示
plot(DFpca$PC1, DFpca$PC2, type="n")
text(DFpca$PC1, DFpca$PC2, rownames(DFpca), col=color.kmPCA, cex = 1)
lines(c(-20, 20), c(0, 0), col="grey")
lines(c(0, 0), c(-10, 10), col="grey")
```

<!-- #結果の保存 -->

<!-- #元のデータに因子得点とクラスタ番号を付加 -->
<!-- DF <- cbind(DF, DFfa)          #列どうしを結合 -->
<!-- DF$kmFA <- color.kmFA          #色の名前で付加 -->

<!-- #元のデータに主成分得点（第2まで）とクラスタ番号を付加 -->
<!-- DF <- cbind(DF, DFpca[, 1:2])  #列どうしを結合 -->
<!-- DF$kmPCA <- color.kmPCA        #色の名前で付加 -->

<!-- #データを確認して保存 -->
<!-- str(DF) -->
<!-- write.table(DF, row.names=F, -->
<!--             file="TokyoSTAT_fa_pca.csv") -->

## ４．回帰分析

### 目的変数の分布を確認
```{r}
#元のデータに因子得点とクラスタ番号を付加
DF <- cbind(DF, DFfa)          #列どうしを結合
DF$kmFA <- color.kmFA          #色の名前で付加

#人気度の分布
summary(DF$人気度)
#分布の確認
hist(DF$人気度,      col="ivory3")
#偏っているので、対数をとる
hist(log(DF$人気度), col="ivory3")
#クラスタごとの人気度の分布
boxplot(log(DF$人気度) ~ DF$kmFA, col="grey")
```

### 回帰分析（因子を使わないパターン）
- Estimate:パラメータの推定値
- p-value:モデルの有意確率（モデル全体について）　5%以上だと×
- t value:パラメータの推定値を標準誤差で割ったもの。
- Pr(>|t|):パラメータ毎の有意確率（本当は0なのに偶然値が出た確率。5%以上だと×）
- あてはまりは良いが、有意なパラメータは「ゴミリサイクル率」のみ→過適合や多重共線性の疑い
```{r}
Lm1 <- lm(log(人気度) ~ ., data=DF[, c(3:28)])
summary(Lm1,digits = 2)
```
多重共線性の確認
- 変数が他の変数で説明できるか？の指標
```{r}
#VIFは10を超えていると相関が高すぎる＝多重共線性が発生しているとされる
car::vif(Lm1)
```


### 因子得点を使った回帰分析（因子得点のみを説明変数に使う）
- すべての説明変数が有意(Prが5%未満)
- 都会生活度の回帰係数が最も大きく、人気度に影響する
```{r}
Lm2 <- lm(log(人気度) ~ ., data=DF[, c(3, 29:31)])
summary(Lm2)
#標準偏回帰係数βを算出
require(lm.beta)          #βを算出するライブラリ
Lm2beta <- lm.beta(Lm2)   #関数lm.beta()でβを計算
summary(Lm2beta)

#多重共線性の確認（相関のない因子を抽出したため1となる）
vif(Lm2)
```

### Lm2による人気度予測結果（理論的な推定値）
```{r}
pred <- predict(Lm2, newdata=DF)
#結果は対数化されているので、指数化して戻す
exp(pred)

#実測値と理論上の推定値
plot(log(DF$人気度), pred, type="n")
text(log(DF$人気度), pred, DF$市町村, col=color.kmFA)
lines(c(0, 10), c(0, 10), col="grey")
```


